【裁判字號】    91,勞訴,158
【裁判日期】    920130
【裁判案由】    給付資遣費
【裁判全文】
臺灣臺北地方法院民事判決  九十一年度勞訴字第一五八號
    原      告      甲○○
    即反訴被告
    訴訟代理人      李孟融律師
                    黃靜嘉律師
                    盧靜儀律師
    被      告      英商怡和有限公司台北分公司
    即反訴原告
    法定代理人      丙○○
    被      告      丙○○
    被      告      乙○○
    共      同
    訴訟代理人      劉立恩律師
    複  代理人      曾增銘律師
右當事人間請求給付資遣費事件，本院判決如左：
    主      文
原告之訴駁回。
訴訟費用由原告負擔。
反訴原告之訴及假執行之聲請均駁回。
反訴訴訟費用由反訴原告負擔。
    事      實
甲、原告即反訴被告方面：
壹、聲明：
一、本訴方面：
（一）被告英商怡和有限公司台北分公司（以下簡稱怡和公司）應給付原告新台幣（
      下同）十二萬九千七百五十元及自民國（下同）九十一年二月二十一日起至清
      償日止，按週年利率百分之五計算之利息。
（二）被告應連帶給付原告一百萬元及自起訴狀繕本送達翌日即九十一年八月二十三
      日起至清償日止，按週年利率百分之五計算之利息。
二、反訴方面：如主文第三項所示。
貳、陳述：
一、本訴部分：
（一）原告自八十七年六月十五日起任職於被告怡和公司，擔任怡和亞太集團派駐臺
      灣代表人張樑之秘書，嗣於九十年十一月二十三日，被告怡和公司以公司業務
      緊縮、縮編人事為由，告知將於同年十二月三十一日資遣原告，原告與被告怡
      和公司於九十年十二月五日達成協議，被告怡和公司同意於九十年十二月二十
      四日以前給付原告包括資遣費在內之離職津貼計六十六萬二百八十一元，但被
      告怡和公司僅支付五十七萬六千零十三元，原告乃提請台北市政府勞工局進行
      勞資爭議協調，原告與被告英商怡和公司再於九十一年一月二十八日達成協議
      ，被告怡和公司同意原告給付短少之資遣費十二萬九千七百五十元，然被告怡
      和公司迄今仍未給付上開款項，因依九十年十二月五日及九十一年一月二十八
      日協議及勞動基準法第十七條規定，請求被告怡和公司給付未付之資遣費十二
      萬九千七百五十元，及自九十一年二月二十一日起至清償日止，按週年利率百
      分之五計算之法定遲延利息。
（二）原告係因被告怡和公司業務緊縮而離職，但被告乙○○卻於九十年十一月二十
      八日上午十一時許對被告怡和公司旗下之Pizza  Hat員工表示，原告係遭「革
      職」，另被告丙○○於九十年十二月二十四日上午十時許向原告前雇主英商太
      古集團旗下之太利有限公司（以下簡稱太利公司）總經理張明義散發不實謠言
      ，指摘原告並未完成交接工作，並於同年十二月二十六日下午三時許要求人事
      部門高桂香調查原告之新工作地點及電話，揚言要原告「做不下去」。被告丙
      ○○及乙○○之行為已經侵害原告之名譽權，因依民法第一百八十四條第一項
      前段、第一百九十五條及第一百八十八條第一項前段規定，請求被告連帶賠償
      原告名譽權所受之非財產上損害一百萬元，及自起訴狀繕本送達翌日即九十一
      年八月二十三日起至清償日止，按週年利率百分之五計算之法定遲延利息。
（三）原告與被告怡和公司在台北市政府達成協議，並未附加任何條件，且關於資遣
      費之給付與業務之交接係屬兩件事。況且，原告已於九十年十一月三十日在被
      告怡和公司與職務接任者被告乙○○辦理交接，除口頭說明執行秘書之工作內
      容外，並展示所有內建於電腦工作所需資料與路徑，另於九十年十一月二十六
      日起至九十年十二月一日止在電話中亦為被告乙○○就擔任張樑秘書之相關事
      宜解說明確，但被告丙○○認為原告並未交接完畢必須進行第二次交接，原告
      雖認為不必要，但亦同意挑選九十年十二月間之星期六至被告怡和公司進行交
      接，但不為被告怡和公司所接受。原告與被告怡和公司於九十年十二月五日簽
      立之協議書，所約定被告怡和公司應給付之內容係包括資遣費及非資遣費，後
      者係指未休假六日之薪資、年終獎金及特別獎金，故該項協議內容並非全部皆
      為資遣費。
（四）原告進行系爭交接事項，除已與被告乙○○進行口頭交接，並另提出交接清單
      。被告所述原告未辦理交接完畢之項目，例如女傭事宜、小倉庫各式送禮名酒
      庫存清冊、張樑專用名片盒、送禮名單、保險理賠檔案、張樑全家護照相關資
      料、張樑送禮專用提袋、張樑專用紅色謝卡、張樑累積之飛行哩數相關資料、
      申請保險理賠補償事宜、怡和關係企業月報表、張樑專用之標準文件格式檔等
      ，原告均已向被告乙○○詳細說明，又其中小倉庫各式送禮清冊，僅列其中兩
      種價值較高之酒類，係屬慣例。另關於怡和公司關係企業年終尾牙，張樑提供
      獎項明細帳，係由被告徐耀東所轄之財務部會計楊芝華負責，原告只負責申請
      ；關於太古、怡和、匯豐三大集團聯誼活動之資料，被告怡和公司之主辦人為
      船務部秘書王慧端小姐；關於張樑住家新光保全合約檔案，原告從未見過；關
      於鐵櫃旁簡報，此在原告任職並不存在；此外，關於慶典照片，此係放在小倉
      庫內置物架上，董事長檔案備份，均是放在電腦旁邊，此地點均甚明顯，故未
      在清單上列出；董事長印表機電腦不需要特別密碼，僅需進入即可列印。
二、反訴部分：
    反訴原告既已承諾給付反訴被告相當於五個月薪資之資遣費，惟反訴原告所已給
    付反訴被告之五十七萬六千零十三元中，卻包括反訴原告尚未給付之十二月份薪
    資八萬六千五百元，未休假薪資一萬七千二百九十八元、年終獎金十七萬三千元
    、特別獎金三萬七千四百八十三元及三個半月之資遣費三十萬二千七百五十元，
    尚短付一‧五個月之資遣費。再者，反訴被告已經依約辦理交接完畢，且資遣費
    之給付與工作交接並非對待給付，則反訴原告主張解除原告與被告怡和公司間九
    十年十二月五日、九十一年一月二十八日協議，並依民法第二百五十九條規定請
    求反訴被告返還其已付之上開金額，自屬無據。
參、證據：提出九十年十二月三十一日協議書、傳真函、九十一年一月二十八日勞資
    爭議案件協調會紀錄、民事支付命令聲請狀、九十年十二月電腦薪資清單、交接
    清單、僱傭契約書、原告九十一年二月二十日信函、九十一年三月一日信函、八
    十九年四月份之薪資單、前任總經理秘書陳莉莉聲明書、辭職信、台北市政府勞
    工局九十年十二月二十五日調解勞資糾紛聲明書各乙份及醫療費用收據、電子郵
    件各四份為證，並聲請訊問簡春財、吳鳳美及張明義。
乙、被告方面：
壹、被告即反訴原告怡和公司方面：
一、聲明：
（一）本訴部分：如主文第一項所示。
（二）反訴部分：
  １、反訴被告應給付原告反訴原告二十七萬三千二百六十三元，及自收受反訴狀之
      日即九十一年八月二十二日起至清償日止，按週年利率百分之五計算之利息。
  ２、願供擔保請准宣告假執行。
二、陳述：
（一）本訴部分：
  １、被告怡和公司因人事縮編，於九十年十一月二十三日告知將於同年十二月三十
      一日資遣原告，被告怡和公司與原告於九十年十二月五日達成協議簽立協議書
      ，被告怡和公司雖同意給付原告六十六萬二百八十一元之資遣費，但原告依約
      應於九十年十二月三十一日完成全部交接事項，被告怡和公司已先給付原告五
      十七萬六千零十三元，但原告經催告後仍未依協議履行其交接義務，被告怡和
      公司自得解除九十年十二月五日協議。嗣原告與被告怡和公司於九十一年一月
      二十八日在台北市政府勞工局達成協議，約定原告應於九十一年二月二十日前
      發函向被告怡和公司表示被告怡和公司未有不給付資遺費尾款之意思，且係原
      告個人未能依被告怡和公司要求之時日辦理交接等語後，被告怡和公司始即將
      十二萬九千七百五十元資遣費尾款給付原告，但原告經被告怡和公司催告後仍
      未履行義務，被告怡和公司自得解除九十一年一月二十八日協議，原告自無依
      該協議訴請被告怡和公司給付資遣費尾款之依據。
  ２、關於原告訴請被告怡和公司應負損害賠償責任部分，被告否認有原告所述之侵
      權行為，被告怡和公司詢問原告上班地址，僅是因原告未依約完成交接，故希
      望能與原告聯絡以完成交接事宜。原告依九十年十二月五日協議，迄九十年十
      二月三十一日以前均有義務回被告怡和公司辦理交接，原告雖於九十年十一月
      三十日花費短短三小時時間回被告怡和公司辦理交接，但事實上仍有許多事情
      未辦理交接完畢，如張樑家中女傭事宜、小倉庫各式送禮名酒庫存清冊、張樑
      專用名片盒、送禮名單、張樑送禮專用提袋、張樑專用紅色謝卡、關係企業年
      終尾牙張樑提供獎項明細帳、張樑飛行哩程等相關資料、申請保險理賠相關事
      宜、怡和等三大集團每年共同舉辦聯誼活動資料、關係企業月報表、張樑辦公
      室專用標準文件格式檔、鐵櫃旁之文件應如何處理、張樑參與活動照片、電腦
      系統密碼、張樑住家新光保全合約檔案、張樑護照相關資料、張樑秘書電腦檔
      案備份等，原告雖同意於九十年十二月間某星期六回被告怡和公司辦理交接，
      但被告怡和公司係屬外商公司，星期六亦不需上班，被告怡和公司當無法配合
      原告辦理交接。
（二）反訴部分：
      反訴原告與反訴被告於九十年十二月五日、九十一年一月二十八日成立之協議
      既經解除，而反訴被告依勞動基準法第十七條規定僅可受領相當於三‧五個月
      薪資之資遣費，反訴被告每個月薪資計八萬六千五百元，則其可受領之資遣費
      金額僅三十萬二千七百五十元，反訴原告已給付反訴被告五十七萬六千零十三
      元，尚溢付二十七萬三千二百六十三元，反訴原告自得依民法第二百五十九條
      規定請求反訴被告給付二十七萬三千二百六十三元，及自反訴訴狀繕本送達之
      日即九十一年八月二十二日起至清償日止，按週年利率百分之五計算之利息。
貳、被告丙○○、乙○○方面：
一、聲明：如主文第一項所示。
二、陳述：同被告怡和公司本訴部分之陳述。
參、證據：提出被告怡和公司工作規則、照片、怡和集團簡介、怡和公司致台北市政
    府勞工局函、交接事項對照表、系爭事件始末表各乙份為證。
    理      由
一、本件被告怡和公司提起反訴，主張其已解除上開九十年十二月五日、九十一年一
    月二十八日協議，請求原告返還其依此二協議溢領之金額。因與被告怡和公司在
    原告所提起之本訴，所為之防禦方法有法律上之牽連關係，依民事訴訟法第二百
    六十條第一項規定，自應予准許，合先敘明。
二、又查本件雖原告係中華民國國民（見本院九十一年度北勞簡調字第一五四號卷第
    二五頁上原告之身分證字號），惟被告怡和公司係依英國法律組織登記，並經我
    國認許，有被告怡和公司變更登記表乙份附卷可參（見本院支付命令卷），是被
    告怡和公司依公司法第四條規定係屬外國公司，則本件即屬涉外民事事件。而查
    原告與被告怡和公司就其所適用之準據法並未合意，故關於原告與被告怡和公司
    間關於僱傭契約法律關係及就於九十年十二月五日、九十一年一月二十八日所成
    立之上開協議之效力，自依涉外民事法律適用法第六條第二項規定，以我國法之
    規定為準據法。至侵權行為損害賠償之請求，因侵權行為地在中華民國境內，故
    依涉外民事法律適用法第九條一項前段之規定，亦以我國法之規定為準據法。
三、本件原告起訴主張：原告自八十七年六月十五日起任職於被告怡和公司擔任怡和
    亞太集團派駐台灣代表人張樑秘書，嗣於九十年十一月二十三日被告以公司業務
    緊縮、縮編人事為由，預告將於同年十二月三十一日資遣原告，原告與被告怡和
    公司於九十年十二月五日達成協議，被告怡和公司同意於九十年十二月二十四日
    以前給付原告包括資遣費在內之離職津貼計六十六萬二百八十一元，但被告怡和
    公司僅支付五十七萬六千零十三元，經原告提請台北市政府勞工局進行勞資爭議
    協調，並於九十一年一月二十八日與被告怡和公司達成協議，約定由被告怡和公
    司給付原告短少之資遣費十二萬九千七百五十元，然被告怡和公司迄今仍未給付
    等情，爰依上開九十年十二月五日、九十一年一月二十八日協議及勞動基準法第
    十七條規定，求為命被告怡和公司給付十二萬九千七百五十元，及自九十一年二
    月二十一日起至清償日止，按週年利率百分之五計付利息之判決。又被告乙○○
    於九十年十一月二十八日上午十一時對被告怡和公司旗下之Pizza  Hat員工表示
    ，原告係遭「革職」；另被告怡和公司之法定代理人丙○○於九十年十二月二十
    四日上午十時向原告前雇主太利公司總經理張明義散發不實謠言，指摘原告並未
    完成交接工作，復於同年十二月二十六日下午三時要求人事部門高桂香調查原告
    之新工作地點及電話，揚言要原告「做不下去」。被告丙○○及乙○○之行為已
    經侵害原告之名譽權，而被告怡和公司為其等僱用人等情，爰依民法第一百八十
    四條第一項前段、第一百九十五條及第一百八十八條第一項前段規定，另求為命
    被告連帶賠償原告非財產上損害賠償一百萬元，及自起訴狀繕本送達翌日即九十
    一年八月二十三日起至清償日止，按週年利率百分之五計付利息之判決。就反訴
    部分則以：反訴被告均有依約履行義務完畢，反訴原告解除各該協議，請求伊返
    還資遺費，洵屬無據等語，資為抗辯。
四、被告怡和公司則以：被告怡和公司確有與原告於九十年十二月五日簽立協議書，
    同意給付原告六十六萬二百八十一元之資遣費，並已先支付五十七萬六千零十三
    元，然因原告未依上開協議於九十年十二月三十一日完成全部交接業務，被告怡
    和公司自得依以原告給付不能為由，解除上開九十年十二月五日所作成之協議。
    嗣雖原告與被告怡和公司再於九十一年一月二十八日在台北市政府勞工局達成協
    議，被告同意再給付十二萬九千七百五十元資遺費予原告，惟原告亦未依上開協
    議發函向被告怡和公司表示「公司未有不給付之意思」，及「個人未能依公司請
    求時日交接」，被告怡和公司自得解除上開九十一年一月二十八日之協議，故被
    告怡和公司並無各該協議給付資遣費之義務等語；又被告怡和公司、丙○○、乙
    ○○均另以：伊等並無故意過失不法侵害原告名譽權，原告請求侵權行為損害賠
    償，亦屬無據等語，資為抗辯。被告怡和公司就反訴部分則主張：原告未依九十
    年十二月五日協議於九十年十二月三十一日完成全部移交手續，伊自得解除上開
    協議，嗣又未依九十一年一月二十八日協議之約定履行義務發函清事實之義務，
    伊亦得解除九十一年一月二十八日協議，茲因伊已先給付原告五十七萬六千零十
    三元，扣除伊應依勞動基準法第十七條規定給付原告之資遣費計三十萬二千七百
    五十元，則原告應返還伊二十七萬三千二百六十三元等情，爰依民法第二百五十
    九條規定，反訴求為命原告返還二十七萬三千二百六十三元，及自反訴訴狀繕本
    送達之日即九十一年八月二十二日起至清償日止，按週年利率百分之五計付利息
    之判決。
五、經查原告主張其自八十七年六月十五日起任職被告怡和公司擔任怡和亞太集團派
    駐台灣代表人張樑之秘書，嗣於九十年十一月二十三日被告怡和公司以業務緊縮
    、縮編人事為由，預告將於同年十二月三十一日資遣原告，原告與被告怡和公司
    乃於九十年十二月五日達成協議，被告怡和公司同意給付與原告包括資遣費之離
    職津貼計六十六萬二百八十一元，被告怡和公司已支付五十七萬六千零十三元，
    尚餘十二萬九千七百五十元之資遣費尚未給付，原告與被告怡和公司再於九十一
    年一月二十八日在台北市政府勞工局達成協議之事實，為被告所自認，復有原告
    提出九十年一二月五日協議書、九十一年一月二十八日台北市勞工協調紀錄各乙
    份為證（見本院九十一年度北勞簡調字第一五四號卷第二十二頁至第二十六頁）
    ，堪信為真實。又查原告主張被告怡和公司應再給付十二萬九千七百五十元本息
    部分，則為被告怡和公司所否認，並以前開情詞置辯。經查：
（一）原告與被告怡和公司於九十一年一月二十八日在台北市政府勞工局所達成之協
      議內容係記載：「勞工（指原告）意見：請資方依原協議給付所剩一‧五個月
      資遣費NT$129750。資方（指被告怡和公司）意見：請勞方去函公司說明始末
      後，公司願給付所剩一‧五個月資遣費（請說明公司未有不給付之意思，及個
      人未能依公司請求時日交接）。協調結論：協調成立（勞方來函後，資方立即
      給付）。PS.勞方於九十一年二月二十日前來函資方，資方於九十一年二月二
      十八日前給付完成」等語，有協調會議紀錄乙份在卷可稽（見本院九十一年度
      北勞檢調字第一五四號卷第二十六頁）。查上開「協調結論」雖未記載「勞方
      來函」之內容為何，惟被告怡和公司既已要求原告必須來函說明「公司未有不
      給付之意思」，及「個人未能依公司請求時日交接」後，方願意給付剩餘未付
      之資遣費，而上開協調結論雖僅泛稱「勞方來函後，資方立即給付」，惟被告
      怡和公司於協調主張中已明示原告應說明上開公司未有不給付之意思等語，則
      應認上開「勞方來函」即應係指被告怡和公司所主張之內容。
（二）按和解有使當事人所拋棄之權利消滅及使當事人取得和解契約所訂的權利之效
      力。當事人一經和解即應受該和解契約之拘束，不得就和解前之法律關係再行
      主張（參照民法第七百三十七條、最高法院十九年上字第一九六四號判例）。
      勞動基準法關於資遣費之規定，固為保護勞工而設，屬強制規定，勞雇雙方依
      民法第七十一條規定，固不得事先拋棄資遣費請求權，如事先拋棄，因違反勞
      動基準法關於資遣費之規定，雖屬無效，惟勞工之資遣費請求權一旦發生，則
      為獨立之債權，依私法上「契約自由」之大原則，勞雇雙方自得就此一債權互
      相讓步，成立和解。原告與被告怡和公司就上開關於資遣費爭執達成協議，該
      協議之性質應屬當事人約定互相讓步，以終止爭執而成立之和解契約，則縱原
      告與被告怡和公司成立之系爭契約關係屬勞動基準法第二條第六款規定之勞動
      契約而有勞動基準法之適用，然原告於九十年十二月三十一日遭被告怡和公司
      資遣，原告即取得向被告怡和公司請領資遣費之權利（勞動基準法施行細則第
      八條規定參照），是原告與被告怡和公司於九十一年一月二十八日成立上開協
      議時，原告已取得對被告怡和公司之資遣費請求權，此請求權已屬獨立債權，
      原告自得就此權利與被告怡和公司達成協議，是本件無庸再討論原告依上開協
      議所應盡之義務，是否有與勞動基準法規定關於雇主給付資遣費之要件有不符
      之情形。
（三）原告與被告怡和公司既於九十一年一月二十八日達成上開協議，依民法第七百
      三十七條規定，即使當事人所拋棄之權利消滅及使當事人取得和解契約所訂明
      權利之效力，原告與被告怡和公司關於系爭資遣費之爭議自應依九十一年一月
      二十八日達成之上開協議內容而定。故本件關於原告是否應依原告與被告怡和
      公司於九十年十二月五日成立之協議內容辦理交接、是否交接完畢，及是否應
      及依勞動基準法第十七條規定給付資遣費等爭議，即無再予討論之必要。次查
      上開九十一年一月二十八日協議書既已約定原告應於九十一年二月二十日發函
      與被告怡和公司，原告復主張其已於九十一年二月二十日依約發函予被告怡和
      公司，惟為被告怡和公司所否認。經核原告上開九十一年二月二十日之發函內
      容僅記載：「．．．主旨：英商怡和有限公司台北分公司無意短付被遣散員工
      遣散費。說明：一、九十一年一月二十八日下午二時三十分承蒙台北市勞工局
      出面協調本人與怡和有限公司（以下簡稱怡和）之間遣散費之爭議。二、本人
      十分感謝怡和體諒本人立場。三、怡和公司亦表達無意短付本人遣散費，餘款
      將於九十一年二月二十八日匯入本人帳戶」（見本院卷第九十八頁、第九十九
      頁）等語，係僅提及「公司未有不給付之意思」，但並未敘明「個人未能依請
      求時日交接」之意旨，是原告上開函文，並不符合其與被告怡和公司於九十一
      年一月二十八日所訂定協議書約定之被告怡和公司給付剩餘一‧五個月資遣費
      之前提要件，則原告依九十一年一月二十八日協議，請求被告怡和公司給付資
      遣費十二萬九千七百五十元，即屬無據。
（四）另被告怡和公司主張原告未依九十一年一月二十八日協議約定之期限於九十一
      年二月二十日履行債務，經其定期催告，仍未履行，其自得解除九十一年一月
      二十八日協議云云。惟查被告怡和公司提出之九十一年二月二十七日催告函（
      見本院卷第一六九頁）說明欄第六點固記載：「基於誠信商譽，及本公司對於
      員工的尊重與照顧，本公司願再給白小姐十五天的寬限，請她於三月十五日前
      依前述會議結論致函本公司，本公司仍願依協議給付。」等語，但該函之受文
      者為：「台北市政府勞工局第二科」，原告僅是副本收受者，說明欄第一項亦
      係記載：「函覆貴局中華民國九十一年一月八日北市勞二字第09025183610 號
      開會通知單暨於同年一月二十八日協調會議結論執行結果如后」等語。足證被
      告怡和公司所為九十一年二月二十七日之函文，其發函對象係「台北市政府勞
      工局第二科」，目的則是「為函覆台北市政府勞工局」，自難僅據該函文即認
      被告怡和公司已定相當期限催告原告履行上開九十一年一月二十八日協議之義
      務，且該公司於本件訴訟程序進行中，亦始終未曾定相當期限催告原告履行此
      發函義務。而查系爭九十一年一月二十八日協議內容，並無非於一定時期為給
      付不能達其契約目的之情形，故被告怡和公司所為伊得解除系爭九十一年一月
      二十八日協議之主張，自不足取。其請求被告依民法第二百五十九條規定返還
      二十七萬三千二百六十三元，即屬無據。
六、末查原告主張被告怡和公司之受雇人被告乙○○、丙○○侵害其名譽權，則均為
    被告所否認。而按所謂名譽權，係指為人在社會上享有一般人對其品譽、聲譽等
    所加之評價，是屬於一個人在社會上所受價值判斷，因此名譽有無受損害，應以
    社會上對個人評價是否貶損作為判斷之依據（參照最高法院九十年度台上字第六
    四六號判決要旨）。是本件原告自應舉證證明被告乙○○、丙○○有基於毀損原
    告名譽之故意或過失，指摘或傳述非屬真實之事實，足以減損或貶抑原告在社會
    上之人格、聲譽地位。經查：
（一）原告雖主張其於九十一年十一月三十日曾回被告怡和公司辦理交接，業為被告
      所不爭執，惟亦均抗辯原告並未辦理交接完畢等語。而查關於交接項目中之小
      倉庫各式送禮名酒存清冊中，原告自認所交付予被告乙○○庫存及市價表僅包
      括二種酒類，未包括其他，則被告乙○○抗辯小倉庫之酒類共有二十餘種，但
      原告交付之清單僅二種，故其認為原告未完成交接事宜，並非故意為不實陳述
      等語，即屬可取（見本院卷第一八七頁）。原告雖稱依被告怡和公司慣例其僅
      需交付此僅記載二種酒類之清冊即可云云，惟按常情，被告乙○○係接辦人，
      ，為確保所承接之事項正確無誤，自有要求原告將小倉庫內各式之酒類點交清
      楚之權利，原告上開所云，並不足取。另關於張樑送禮專用提袋，原告亦自認
      確有大小二種尺寸，但依慣例此部分並未製作庫存表等語，原告既不能舉證證
      明確有該項慣例存在，而被告乙○○為確保移交工作之確實，自得要求原告提
      出完整關於二種尺寸提袋之交接明細。關於張樑秘書電腦檔案備份資料，原告
      則自認因放置在電腦旁邊，非常容易找到，故未將之列入交接清單等語，足證
      原告確未告知被告乙○○關於電腦備份資料之放置地點，從而被告乙○○認為
      此部分亦未完成交接，亦與常情相符。綜上所述，足認被告乙○○所稱原告未
      確實辦理交接，堪信為真實。
（二）又原告任職被告怡和公司前雇主太利公司船務部總經理張明義固在本院到場證
      稱，曾有一自稱為被告怡和公司財務長（指被告丙○○）打電話給伊（原告主
      張此時間為九十年十二月二十四日），稱原告之交接手續未辦理完成等語（見
      本院卷第一一八頁）。被告丙○○則稱其於九十年十二月二十四日打電話與被
      告張明義，雖告知因原告尚未辦妥交接手續，惟其目的在請張明義聯絡原告辦
      妥手續等語，張明義亦在本院到場證稱：上開電話其主要目的係在其聯絡原告
      辦理交接手續（見本卷院第一一八頁），則被告丙○○顯係因認為原告未完成
      交接手續，故欲基於原告與證人張明義間之過去情誼，請求聯絡原告出面辦理
      離職手續，尚難據被告丙○○與張明義聯絡之行為即認被告丙○○有基於毀損
      名譽之故意或過失，指摘或傳述非屬真實之事實之侵權行為。
（三）再證人即曾任被告怡和公司秘書吳鳳美亦在本院到場證稱：伊不清楚被告乙○
      ○在原告離職後是否有對外做何表示等語（見本院卷第一一七頁），此外原告
      並不能舉證證明被告乙○○確曾於九十年十一月二十八日對怡和公司旗下之
      Pizza Hat員工表示原告係遭「革職」，則原告所為此部分之主張，亦不足取
      。至證人吳鳳美雖亦證稱：原告離職後被告怡和公司人事部門高桂香曾稱有緊
      急郵件需寄給原告，其奉被告丙○○之指示向伊查詢原告新的工作地點、住家
      地址等語（見本院卷第一一七頁）；另前曾擔任張樑駕駛之簡春財亦在本院到
      場證稱：高桂香曾訊問伊原告新的工作地點，被告丙○○於原告離職後亦曾訊
      問伊聯絡原告之方式等語（見本院卷第一一八頁）。惟依常情，被告丙○○請
      公司人事部門人員詢問原告任職之新公司地址，尚不足以對原告之社會上評價
      產生任何貶抑。至於原告主張被告丙○○於九十年十二月二十六日下午三時曾
      揚言要原告「做不下去」云云，則始終不能舉證證明，自不足取。
（四）從而，被告丙○○、乙○○既無民法第一百八十四條第一項前段所規定之侵害
      原告名譽權之行為，則其等與被告怡和公司自無須負侵權損害賠償責任。是原
      告依民法第一百八十四條第一項前段、第一百九十五條及第一百八十八條第一
      項前段規定請求被告應連帶賠償非財產上損害一百萬元，亦屬無據。
七、綜上所述，原告依九十年十二月三十一日及九十一年一月二十八日協議書請求被
    告怡和公司給付十二萬九千七百五十元，及自九十一年二月二十一日起至清償日
    止，按週年利率百分之五計算之法定遲延利息，及依民法第一百八十四條第一項
    前段、第一百九十五條及第一百八十八條第一項前段，請求被告連帶賠償一百萬
    元，及自起訴狀繕本送達翌日即九十一年八月二十三日起至清償日止，按週年利
    率百分之五計算之法定遲延利息，均屬無據，應不准許。被告怡和公司依民法第
    二百五十九條規定，請求原告給付二十七萬三千二百六十三元，及自收受反訴狀
    之日即九十一年八月二十二日起至清償日止，按週年利率百分之五計算之法定遲
    延利息，亦屬無據，不應准許。又反訴原告之訴既不應准許，其假執行之聲請，
    亦無所附麗，爰併駁回之。
八、因本案事證已臻明確，兩造其餘主張陳述及所提之證據，均毋庸再予審酌，附此
    敘明。
九、據上論結，本件原告之訴為無理由，本件反訴原告之訴為無理由，依民事訴訟法
    第七十八條，判決如主文。
中      華      民      國    九十二    年      一      月    三十      日
                                         臺灣台北地方法院勞工法庭
                                                    法      官  黃書苑
右為正本係照原本作成
如對本判決上訴，須於判決送達後廿日內向本院提出上訴狀
中      華      民      國    九十一    年      十      月      九      日


司法院資訊處製作；財團法人民間司法改革基金會備份。
